【裁判字號】    95,訴,2906
【裁判日期】    951110
【裁判案由】    毒品危害防制條例
【裁判全文】
臺灣高雄地方法院刑事判決              95年度訴字第2906號
    公  訴  人  臺灣高雄地方法院檢察署檢察官
    被      告  乙○○
上列被告因毒品危害防制條例案件，經檢察官提起公訴（95年度
毒偵字第4783號），及移送併辦（95年度毒偵字第5951、6580號
），被告經訊問後為有罪之陳述，本院合議庭裁定由受命法官獨
任進行簡式審判程序，並判決如下：
    主  文
乙○○施用第一級毒品，累犯，處有期徒刑壹年貳月；又施用第
二級毒品，累犯，處有期徒刑捌月，扣案如附表一所示之物均沒
收銷燬之。應執行有期徒刑壹年捌月，扣案如附表一所示之物均
沒收銷燬之。
    事實及理由
一、本件被告乙○○所犯係死刑、無期徒刑、最輕本刑為3 年以
    上有期徒刑以外之罪，其於準備程序中就被訴事實為有罪之
    陳述，經審判長告知簡式審判程序之旨，並聽取公訴人及被
    告之意見後，本院合議庭認宜進行簡式審判程序，依刑事訴
    訟法第273 條之1 第1 項規定，合議裁定由受命法官獨任進
    行簡式審判程序，合先敘明。
二、乙○○於民國94年間因施用毒品案件，經本院94年度簡字第
    5405號判決處有期徒刑4 月確定，甫於95年6 月23日易科罰
    金執行完畢。另因施用毒品案件，經台灣嘉義地方法院裁定
    送觀察、勒戒，甫於91年4 月23日無繼續施用傾向出所。詎
    仍未戒除毒癮，明知海洛因、甲基安非他命為毒品危害防制
    條例第2 條第2 項第1 款、第2 款明定之第一級、第二級毒
    品毒品，不得施用或持有，仍於前述觀察勒戒執行完畢釋放
    後5 年內，復基於施用第一級毒品之犯意，自95年4 月27日
    18時起至95年8 月13日22時止，在高雄市三民區○○○街25
    號5 樓住處，將海洛因摻入香菸方式，以4 天施用1 次之頻
    率，施用海洛因多次。另基於施用第二級毒品之犯意，自95
    年4 月27日18時起至95年8 月13日22時止，在高雄市三民區
    ○○○街25號5 樓住處，將甲基安非他命置入玻璃球內以火
    燒烤方式，以4 、5 天施用1 次之頻率，施用甲基安非他命
    多次。嗣分別於：（一）95年4 月27日22時30分許，在高雄
    市○○區○○路與繼光街口為警查獲；（二）95年6 月21日
    13時30分許，在高雄市○○區○○街25號前為警查獲；（三
    ）95年8 月14日13時30分許，為警持搜索票在高雄市三民區
    ○○○街25號5 樓查獲，並扣得附表一、二所示之物，且均
    經乙○○同意採尿送驗始知上情。案經高雄市政府警察局移
    送、左營分局報告臺灣高雄地方法院檢察署檢察官偵查起訴
    暨移送併辦。
三、本件證據部分除補充：「被告於本院準備程序及審判程序中
    之陳述」、「高雄醫學大學附設中和紀念醫院檢驗報告3 張
    」，餘均引用檢察官起訴書、併案意旨書所載（如附件）。
    訊據被告對上揭事實坦承不諱，且其為警查獲時所採取之尿
    液，均經送請高雄市立凱旋醫院檢驗結果，均呈嗎啡、甲基
    安非他命陽性反應，此分別有該醫院95年5 月8 日、95年7
    月3 日、95年8 月21日濫用藥物尿液檢驗報告書、姓名對照
    表各3 紙附卷可查（見警卷一第5 、6 頁、警卷二第11、12
    頁、95年度毒偵字第6580號第14、15頁），而附表一編號1
    至3 所示之物，經送請高雄醫學大學附設中和紀念醫院檢驗
    ，均成甲基安非他命陽性反應，此有該醫院95年10月24日檢
    驗報告3 張在卷可查（見本院卷），足認被告之自白與事實
    相符，本件事證明確，被告施用第一級毒品海洛因、第二級
    毒品甲基安非他命之事實，堪以認定。被告曾因施用毒品案
    件，經台灣嘉義地方法院裁定送觀察、勒戒，甫於91年4 月
    23日無繼續施用傾向出所，其於觀察勒戒釋放後5 年內再犯
    本案施用毒品罪，應依法論科。
四、查刑法已於94年2月2日修正公布，刪除刑法第56條關於連續
    犯之規定，且自95年7 月1 日起施行。（一）按刪除連續犯
    規定之修正理由已有「至連續犯之規定廢除後，對於部分習
    慣犯，例如竊盜、吸毒等犯罪，是否會因適用數罪併罰而使
    刑罰過重產生不合理之現象一節，在實務運用上應可參考德
    、日等國之經驗，委由學界及實務以補充解釋之方式，發展
    接續犯之概念，對於合乎接續犯或包括的一罪之情形，認為
    構成單一之犯罪，以限縮數罪併罰之範圍，用以解決上述問
    題」之說明。（二）且按刑事法若干犯罪行為態樣，本質上
    原具有反覆、延續實行之特徵，立法時既予特別歸類，定為
    犯罪構成要件之行為要素，則行為人基於概括之犯意，在密
    切接近之一定時、地持續實行之複次行為，倘依社會通念，
    於客觀上認為符合一個反覆、延續性之行為觀念者，於刑法
    評價上，即應僅成立一罪。學理上所稱「集合犯」之職業性
    、營業性或收集性等具有重複特質之犯罪均屬之，例如經營
    、從事業務、收集、販賣、製造、散布等行為概念者是，亦
    有最高法院95年度臺上字第1079號判決意旨可資參照。（三
    ）而毒品因有高度之成癮性及濫用性，施用毒品之行為本身
    ，顯然具有反覆性及延續性之特徵，如將「持續多次施用毒
    品行為」評價為數罪，恐與刑罰過度評價禁止原則相悖，並
    有違憲法所揭櫫之比例原則。基此，本院認被告上開持續多
    次施用第一級毒品及第二級毒品行為，各應僅成立「集合犯
    」之實質一罪，且施用毒品既屬集合犯之習慣犯的性質，不
    論於刑法修正前、後均是如此，縱被告於刑法修正前、後各
    有多次施用毒品行為，本院仍僅論以一罪（均屬集合犯之實
    質一罪），以求理論之一貫，而不採「二段併罰說」（按：
    將於刑法修正前所為數次施用毒品行為論以連續犯；另將於
    刑法修正後所為施用毒品行為，論以集合犯，再將此二段施
    用毒品行為，予以數罪併罰，此說就同為多次施用毒品行為
    ，於刑法修正前、後竟異其理論適用，不無矛盾，且依此說
    之結論，論以連續犯加重其刑後，再予數罪併罰，亦顯然不
    利於被告）。（四）本案被告施用第一級、第二級毒品之最
    後行為時均係於95年8 月13日22時止，乃在刑法前開修正施
    行後，是本案自應全部適用修正後刑法，無庸再為新舊法之
    比較，合先敘明。
五、核被告乙○○所為，就施用海洛因部分，係犯毒品危害防制
    條例第10條第1 項之施用第一級毒品罪；就施用甲基安非他
    命部分，係犯毒品危害防制條例第10條第2 項之施用第二級
    毒品罪。被告為供施用而持有第一級毒品海洛因、第二級毒
    品甲基安非他命，其於施用前後持有海洛因、甲基安非他命
    之低度行為，應為施用之高度行為所吸收，不另論罪。又被
    告於前開時間內先後多次施用第一級毒品海洛因、第二級毒
    品甲基安非他命之犯行，應視為法律構成要件行為之單數，
    論以集合犯之包括一罪，僅受一次之法律評價。被告所犯施
    用第一級毒品罪與施用第二級毒品罪二罪之間，犯意各別，
    行為互殊，應予分論併罰。臺灣高雄地方法院檢察署檢察官
    於95年8 月10日以95年度毒偵字第5951號就被告於95年6 月
    21日查獲施用毒品之犯行認有連續犯之裁判上一罪關係而予
    移送併辦、於95年9 月19日以95年度毒偵字第6580號就被告
    於95年8 月13日查獲施用毒品之犯行認有集合犯之包括一罪
    關係而予移送併辦，經本院調查結果，認與本案起訴論罪科
    刑部分，確實具有集合犯之包括一罪關係，應為起訴效力所
    及，本院自得併予審理。末查：被告前因施用毒品案件，經
    本院94年度簡字第5405號判決處有期徒刑4 月確定，甫於95
    年6 月23日易科罰金執行完畢，此有臺灣高等法院被告前案
    紀錄表1 份在卷可稽，被告前受徒刑之執行完畢後，於95年
    6 月24日起至95年8 月13日止，所犯施用第一級毒品、第二
    級毒品部分係5 年以內故意再犯本件有期徒刑以上之罪，為
    累犯，應依刑法第47條第1 項之規定，加重其刑。爰審酌被
    告前因施用毒品之犯行，經歷觀察、勒戒，仍無法戒除施用
    毒品之惡習，於觀察勒戒執行完畢後5 年內，猶再度施用毒
    品，無視於毒品對於自身健康之嚴重傷害及國家對於杜絕毒
    品犯罪之禁令，又被告施用毒品海洛因、甲基安非他命之次
    數甚多，惟因施用毒品本身係屬自戕行為，對於社會所產生
    之潛在危害性尚屬輕微，且被告犯罪後業經坦承施用犯行，
    犯後態度尚可等一切情狀，量處如主文所示之刑，以示懲儆
    。
六、扣案如附表一所示之物，經鑑定均含有甲基安非他命成分，
    已如前述，因上開扣案物均已難與第二級毒品甲基安非他命
    析離，自應視為甲基安非他命之一部分，爰均依毒品危害防
    制條例第18條第1 項前段規定宣告沒收銷燬之。至於扣案如
    附表二所示之物，其中編號1 所示之夾鏈袋，經送鑑均成海
    洛因、甲基安非他命陰性反應，此有高雄醫學大學附設中和
    紀念醫院95年10月24日檢驗報告1 張在卷可查（見本院卷）
    ，上開夾鏈袋雖為被告所有（見本院95年11月7 日準備程序
    筆錄第3 頁），然未沾有第一級毒品、第二級毒品殘渣，亦
    無證據證明供被告犯罪所用，而附表二編號2 所示之物，雖
    為被告所有（同上筆錄），亦無證據證明供被告犯罪所用，
    均不為沒收宣告之諭知，併此敘明。
據上論斷，應依刑事訴訟法第273 條之1 第1 項、第299 條第1
項前段、第310 條之2 、第454 條第2 項，毒品危害防制條例第
10條第1 項、第2 項、第18條第1 項前段，刑法第2 條第1 項、
第11條、第51條第5 款、第47條第1 項，判決如主文。
本案經檢察官甲○○到庭執行職務。
中    華    民    國    95    年    11    月    10    日
                  刑事第二庭  法  官  何佩陵
以上正本證明與原本無異。
如不服本判決，應於判決送達後10日內，向本院提出上訴狀。
中    華    民    國    95    年    11    月    10    日
                              書記官  張家瑜
附錄本案所犯法條：
毒品危害防制條例第10條
施用第一級毒品者，處 6 月以上 5 年以下有期徒刑。
施用第二級毒品者，處 3 年以下有期徒刑。
附表一
1、吸食器1個。
2、電子秤1個。
3、含沾有甲基安非他命殘渣之夾鏈袋1個。
附表二
1、空夾鏈袋285個。
2、ASUS行動電話1支。


司法院資訊處製作；財團法人民間司法改革基金會備份。
